【裁判字號】    91,訴,644
【裁判日期】    920828
【裁判案由】    廢棄物清理法等
【裁判全文】
臺灣板橋地方法院刑事判決                          九十一年度訴字第六四四號
    公  訴  人  臺灣板橋地方法院檢察署檢察官
    被      告  辛○○
                戊○○
    共      同
    指定辯護人  乙○公設辯護人  吳天明、湯明純
                己○○
右列被告因違反廢棄物清理法案件，經檢察官提起公訴（九十年度偵字第一一八四
號），乙○判決如左：
    主  文
辛○○、己○○共同未依廢棄物清理法規定領有廢棄物清除、處理許可證或核備文件
，從事廢棄物清除，辛○○累犯，處有期徒刑壹年貳月；己○○處有期徒刑壹年，緩
刑肆年。扣案之無線電貳台均沒收。
戊○○共同連續未依廢棄物清理法規定領有廢棄物清除、處理許可證或核備文件，從
事廢棄物清除，累犯，處有期徒刑壹年捌月。扣案之無線電貳台均沒收。
    事  實
一、辛○○前曾於民國八十四年間因竊盜罪，經乙○判處有期徒刑六月，緩刑三年；
    又於八十六年間犯竊盜罪，經臺灣桃園地方法院判處有期徒刑七月，嗣經撤銷緩
    刑，上開二罪經接續執行，於八十七年四月二十八日假釋出監，於八十七年六月
    二十九日假釋期滿執行完畢；戊○○前曾於八十六年間，因違反麻醉藥品管理條
    例，經臺灣高等法院判處有期徒刑七月，於八十七年九月十九日執行完畢；己○○前曾於八十年間因賭博罪，經臺灣高等法院判處有期徒刑一年四月，於八十一
    年八月三十一日縮刑期滿執行完畢（該部分於本件尚不構成累犯）。詎渠等猶不
    思悔改，均明知未依廢棄物清理法規定領有廢棄物清除、處理許可文件，不得從
    事廢棄物貯存、清除、處理，戊○○竟基於概括犯意，自九十年七月九日起，未
    經土地所有權人之同意，擅自進入杜明仁所有（管理人丁○○）之臺北縣林口鄉
    ○○○段寶斗厝坑小段九七五之六地號土地（起訴書漏未記載）、鄭文桂所有之
    同段七七一之一地號土地及陳淑女、陳漢林所共有之同段九七五之七號土地，於
    不詳時間、地點，以每輛車新台幣（下同）三千元之代價，為他人載運及清除、
    處理裝潢拆卸後所產生之廢棄物，並聯絡不詳姓名之營業大貨車司機以每車二千
    元之酬勞前去載送至前開土地上傾倒，共計在前開土地上傾倒十二台車次未行分
    類之裝潢拆卸物及床墊、塑膠袋、廢布等一般事業廢棄物，嗣戊○○於九十年七
    月十一日並以每車次一千元之薪資僱用與之有犯意聯絡之辛○○負責在現場打開
    前開土地所有人所設置之圍籬大門供大貨車進出，復以電話聯絡擔任大貨車司機
    之己○○，經談妥以每車次運費二千元之代價後，再由己○○聯絡亦擔任大貨車
    司機之庚○○（另由檢察官偵辦中）同來，渠等即基於共同犯意之聯絡，由戊○○指示己○○駕駛ＦＭ－八號營業大貨車、庚○○駕駛ＦＮ－五四三號營業
    大貨車於九十年七月十一日下午七時許至臺北縣蘆洲市不詳工地載運樣品屋拆卸
    後之木板一般事業廢棄物，經約定在臺北縣八里鄉八仙樂園會合後，即由戊○○
    駕駛ＣＷ－一五三０號之自小客車搭載辛○○引導己○○、庚○○駕駛上開大貨
    車至前開土地上共同傾倒廢棄物，而從事廢棄物清除工作。嗣於同日下午九時許
    ，在抵達上開地點，由辛○○打開圍籬大門，戊○○在場把風，即由己○○進入
    前開土地傾倒其車上之一般事業廢棄物，於正待庚○○打開前開營業大貨車車斗
    傾倒，尚未傾倒之際，為警當場查獲。
二、案經臺北縣政府警察局新莊分局報告臺灣板橋地方法院檢察署檢察官偵查起訴。
    理  由
一、訊據被告己○○對於右揭事實坦承不諱，而被告辛○○、戊○○固坦承有至前揭
    地點傾倒廢棄物，惟矢口否認有何違反廢棄物清理法之犯行，被告辛○○辯稱：
    伊只有去那一次而已，是戊○○叫伊過去幫忙，伊不知道要過去做什麼，只知道
    要引導車子過去傾倒東西在那個地方，伊不知道那是不合法的，是戊○○說地主
    有合法執照，伊不知道之前是誰去倒的，前開土地上之圍籬大門上之噴字因為是
    晚上，伊並沒有看到云云；被告戊○○則辯稱：是張春楠說在那邊有養豬戶要收
    木板，伊聽朋友說有那種板子，才會向蘆洲那裡買木板，並告訴己○○可以去查
    獲地傾倒，伊不知道張春楠沒有跟地主談好，伊也是第一次過去，前開土地大門
    上之噴字伊並沒有看清楚，查獲地有那麼多廢棄物，伊也不清楚云云。然查：
  (一)被告三人於九十年七月十一日下午九時許，在上址由被告己○○駕駛營業大貨車
    傾倒一般事業廢棄物，並由被告辛○○負責打開圍籬大門，被告戊○○駕駛ＣＷ
    －一五三０號之自小客車在旁把風，適為臺北縣政府警察局新莊分局瑞平派出所
    員警當場查獲，並扣得上開營業大貨車二輛、自小客車一輛、無線電二台等情，
    業據證人即查獲本案之員警甲○○證述屬實，並有臺北縣政府警察局新莊分局刑
    事案件報告書、代保管條三紙、現場照片等件附卷可稽。又證人甲○○在乙○審
    理時並證稱：當初是有民眾打電話到派出所報案，所以我們才到現場處理，到現
    場時，現場遺留有一輛大貨車，尚未傾倒，另一台已經倒完離開現場，前開土地
    之地主有表示因之前有被人任意傾倒，所以才會做鐵門圍起來，而前開土地附近
    並無養豬場，只有一個住戶，也沒有養豬等語，再參諸被告三人在警詢時及偵查
    中均未提及有所謂養豬場需用木材而暫放前開土地一事，是被告戊○○前開所辯
    ，委不足採。至被告戊○○自警詢時迄偵審中雖均供稱係受僱於南哥即張春楠云
    云，惟張春楠在偵查中堅詞否認與本件傾倒廢棄物有關，而被告己○○亦供述載
    送廢棄物過程均係由戊○○與伊聯絡等語，而被告辛○○在乙○審理時亦供述係
    戊○○叫伊去幫忙的，伊在警詢時是聽戊○○說是南哥叫他去做的等語，證人丙○○亦證稱：在辛○○被查獲那天下午三、四點左右，戊○○有去辛○○家，告
    訴辛○○有一個外快可以賺等語，是尚難僅以被告戊○○之片面指訴，即遽認被
    告戊○○與張春楠係屬共犯關係。
  (二)又前開九七五之六、七七一之一、九七五之七地號土地，係分屬杜明仁、鄭文桂
    、陳淑女、陳漢林所有，有土地所有權狀影本、台北縣地籍地價地籍圖資料電傳
    資訊服務系統土地所有權部資料等件在卷可查，而證人即九七五之六地號土地之
    管理人丁○○、七七一之一地號土地之所有人鄭文桂、九七五之七地號土地之所
    有人之子陳平均證稱並未同意任何人在渠等之土地上傾倒廢棄物等語；又被告三
    人在乙○審理時均自承並無清理廢棄物之合法授權文件，且渠等係趁夜間之際傾
    倒前開廢棄物，足認被告辛○○等人已知為非法行為，否則何須如此隱蔽其行為
    ，是渠等前開所辯，委不足採。
  (三)又上開土地上沿樹林邊傾倒了九堆至十五堆之廢棄物，屬於裝潢後的廢棄物，需
    經分類才可丟棄，其中並有不可回收之物如床墊、塑膠袋、廢布等物，業據臺灣
    板橋地方法院檢察署檢察官率警會同臺北縣政府環保局人員郭淑萍、謝佩憶履勘
    現場屬實，並製有九十年八月三日履勘現場筆錄及現場照片（見偵查卷第一二二
    頁至第一二八頁）附卷可稽，並有查獲當時所攝現場照片十幀（見偵查卷第十二
    頁至第十四頁）在卷可供參照，而被告戊○○在偵查中並供稱：伊大概做了二天
    ，有十二台車，垃圾是樣品屋拆下來的木材，司機是打伊的手機跟伊連繫，查獲
    那天辛○○是第一次去，伊是第三天去，門後面有一個鐵條，第一次是伊去開門
    的等語（見偵查卷第六二頁背面、第七十三頁背面、第七十四頁正面），再被告
    戊○○在偵查中供稱：伊去過二次，每一台車來要給司機二千元等語，亦核與被
    告辛○○供述情節相符，則參互以觀，該十二台車次所載送之廢棄物數量亦與檢
    察官現場履勘之狀況大致相符，是堪認其該部分之供述與事實相符，其事後翻異
    前詞，顯係事後卸責之詞，要不足採。再被告辛○○、己○○均供述係查獲當日
    始第一次至現場傾倒廢棄物，亦核與被告戊○○供述情節相符，而渠等明知被告
    戊○○係未經許可處理廢棄物，仍聽從戊○○之指示，在現場協助打開圍籬大門
    ，並以營業大貨車載送廢棄物至上開土地傾倒，足見彼等間均有犯意聯絡及行為
    分擔至明。
  (四)綜上所述，被告辛○○、戊○○所為否認上揭犯行之辯解，均不足採。本件事證
    明確，被告三人前開違反廢棄物清理法之犯行堪以認定，應予依法論科。
二、按廢棄物清理法於九十年十月二十四日經總統公布修正，於同年月二十六日生效
    ，將原第二十二條第二項第四款：「有左列情形之一者，處一年以上五年以下有
    期徒刑，得併科一百萬元以下罰金︰四未依第二十條規定領有廢棄物清除、處理
    許可證或核備文件，從事廢棄物貯存、清除、處理，或未依廢棄物清除、處理許
    可證或核備文件內容貯存、清除、處理廢棄物者。」之規定，移列至第四十六條
    第一項第四款，並修正為：「有下列情形之一者，處一年以上五年以下有期徒刑
    ，得併科三百萬元以下罰金︰四未依第四十一條第一項規定領有廢棄物清除、處
    理許可文件，從事廢棄物貯存、清除、處理，或未依廢棄物清除、處理許可文件
    內容貯存、清除、處理廢棄物者。」，其處罰較修正前為重，自以修正前之規定
    對於被告吳進重較為有利，應依刑法第二條第一項但書之規定適用修正前之規定
    。核被告辛○○、戊○○、己○○所為，係違反修正前廢棄物清理法第二十條之
    規定，應依同法第二十二條第二項第四款之規定處罰，是公訴人逕認應依修正後
    廢棄物清理法第四十六條規定處斷，尚有誤會。又公訴人雖認被告辛○○、戊○○所為係屬無許可文件，以經營廢棄物清除、處理為常業，惟查被告二人係或尚
    有從事其他工作，或僅係臨時打工所為，尚難認渠等要恃此為生，是公訴人起訴
    法條，容有未洽，應予變更。又查，被告三人間就前開犯行，互有犯意聯絡及行
    為分擔，均為共同正犯。再查，被告戊○○先後多次違反廢棄物清理法犯行，時
    間緊接，方法相同，觸犯構成要件相同之罪名，顯係基於概括犯意反覆為之，應
    依連續犯之規定論以一罪，並加重其刑。又被告辛○○前曾於八十四年間因竊盜
    罪，經乙○判處有期徒刑六月，緩刑三年；又於八十六年間犯竊盜罪，經臺灣桃
    園地方法院判處有期徒刑七月，嗣經撤銷緩刑，上開二罪經接續執行，於八十七
    年四月二十八日假釋出監，於八十七年六月二十九日假釋期滿執行完畢；被告戊○○前曾於八十六年間，因違反麻醉藥品管理條例，經臺灣高等法院判處有期徒
    刑七月，於八十七年九月十九日執行完畢，有臺灣高等法院檢察署刑案紀錄簡覆
    表、臺灣高等法院被告全國前案紀錄表在卷可按，其二人各於有期徒刑執行完畢
    五年以內，再犯本件之罪，均為累犯，應依刑法第四十七條規定加重其刑及遞予
    加重其刑。爰審酌被告三人並未領有廢棄物處理許可證，從事廢棄物處理，足以
    妨害上開場所及附近之環境衛生，並危害國民健康，及被告之素行、犯罪之動機
    、目的、手段，以及被告犯罪後之態度等一切情狀，分別量處如主文所示之刑，
    以示懲儆。末查，被告己○○前於八十年間因賭博罪，經臺灣高等法院判處有期
    徒刑一年四月，於八十一年八月三十一日縮刑期滿執行完畢，此有臺灣高等法院
    檢察署刑案紀錄簡覆表在卷足稽，其前受有期徒刑以上刑之宣告，執行完畢後五
    年以內未曾受有期徒刑以上刑之宣告，其因一時失慮偶罹刑章，經此次偵審程序
    及刑之宣告後，當已知所警惕，信無再犯之虞，乙○認對其所宣告之刑以暫不執
    行為適當，爰依刑法第七十四條第二款之規定併予宣告緩刑四年，以啟自新。另
    扣案之無線電二台係分屬被告戊○○、己○○所有，供本件聯繫清運廢棄物之用
    ，業據被告供承在卷，自屬供犯本罪所用之物，爰依刑法第三十八條第一項第二
    款規定宣告沒收；至扣案之車號ＦＭ－八號營業大貨車、車號ＣＷ－一五三
    ０號自小客車，係分屬全億交通有限公司及蘇民復所有，業據被告己○○、辛○○供述在卷，既非屬被告所有，且亦非屬違禁物，是自毋庸宣告沒收，附此敘明
    。
三、公訴意旨另以：被告辛○○、戊○○共同意圖為自己不法之利益，於九十年七月
    十一日前之某時起，未經土地所有人鄭文桂、陳淑女、陳漢林之同意，擅自破壞
    鄭文桂於台北縣林口鄉○○○段寶斗厝坑小段第０七七一之０００一地號土地上
    所設置之鐵門及圍籬，進入並在上開土地及陳淑女及陳漢林各有所有權二分之一
    之台北縣林口鄉○○○段保斗厝坑小段第０九七五之０００七地號之土地上，以
    每車二千元之代價向不特定人收取費用，因認被告二人此部分涉犯刑法第三百二
    十條第二項之竊佔罪嫌云云。按刑法第三百二十條第二項之竊佔罪，既係以意圖
    為自己或第三人不法之利益，而竊佔他人之不動產為其構成要件，亦即違反他人
    意願之客觀情形下，就他人對不動產所既存之持有狀態加以排除並重新建立支配
    管領力之行為。查本件被告辛○○、戊○○固無故侵入前開土地所有人之土地傾
    倒廢棄物，惟並無證據證明其二人有繼續管領前開土地，或有排除他人占有或使
    用之情形，是尚不足認被告二人涉犯竊佔罪嫌。此外，復查無其他積極證據足資
    證明被告涉犯前揭犯行，不能證明被告該部分犯罪，本應為無罪之判斷，惟公訴
    人認此部分與前開起訴論罪有罪部分，具有裁判上一罪之方法結果之牽連關係，
    爰不另為無罪之諭知，併予敘明。
據上論斷，應依刑事訴訟法第二百九十九條第一項前段、第三百條，修正前廢棄物清
理法第二十二條第二項第四款，刑法第二條第一項但書、第十一條前段、第二十八條
、第五十六條、第四十七條、第七十四條第二款、第三十八條第一項第二款，判決如
主文。
本案經檢察官鄧媛到庭執行職務
中      華      民      國    九十二    年      八      月    二十八    日
                                      臺灣板橋地方法院刑事第六庭
                                          法  官  王  士  珮
右正本證明與原本無異。
如不服本判決，應於判決送達後十日內，向乙○提出上訴狀。
                              書記官  程  欣  怡
中      華      民      國    九十二    年      九      月      一      日
附錄本件論罪科刑法條全文：
修正前廢棄物清理法第二十二條第二項
有左列情形之一者，處一年以上五年以下有期徒刑，得併科一百萬元以下罰金︰
  一、任意棄置有害事業廢棄物者。
  二、事業機構未依本法規定之方式貯存、清除、處理或再利用廢棄物，致污染環境
      者。
  三、未經主管機關許可，提供土地回填、堆置廢棄物者。
  四、未依第二十條規定領有廢棄物清除、處理許可證或核備文件，從事廢棄物貯存
      、清除、處理，或未依廢棄物清除、處理許可證或核備文件內容貯存、清除、
      處理廢棄物者。
  五、執行機關委託未取得許可證之公、民營廢棄物清除、處理機構，清除、處理一
      般廢棄物者；或明知受託人非法清除、處理而仍委託者。
  六、公、民營廢棄物處理機構或執行機關未處理廢棄物，開具虛偽證明者。


司法院資訊處製作；財團法人民間司法改革基金會備份。
